【裁判字號】    99,訴,516
【裁判日期】    990610
【裁判案由】    違反毒品危害防制條例
【裁判全文】
臺灣彰化地方法院刑事判決               99年度訴字第516號
公  訴  人  臺灣彰化地方法院檢察署檢察官
被      告  甲○○
上列被告因違反毒品危害防制條例案件，經檢察官提起公訴（99
年度毒偵字第721號），本院合議庭裁定由受命法官獨任進行簡
式審判程序判決如下：
    主  文
甲○○施用第一級毒品，累犯，處有期徒刑捌月。
    事實及理由
一犯罪事實：
  (一)甲○○曾因施用毒品案件，經臺灣臺中地方法院以88年度毒
    聲字第1612號裁定令入戒治處所強制戒治1年，再由該院裁
    定停止戒治，於民國88年11月26日釋放，所餘戒治期間付保
    護管束，至89年2月27日執行完畢，並由該院以88年度易字
    第1264號判決處有期徒刑4月確定；另因竊盜案件，經本院
    以87年度易字第826號判決處有期徒刑10月確定，及因贓物
    案件，經本院以88年度彰簡字第19號判決處有期徒刑3月確
    定，又因違反槍砲彈藥刀械管制條例案件，經臺灣高等法院
    臺中分院以88年度上訴字第1381號判決處有期徒刑3月，併
    科罰金新臺幣（下同）1萬元確定，前開案件由臺灣高等法
    院臺中分院以88年度聲字第847號裁定就有期徒刑部分定應
    執行刑有期徒刑1年6月確定，於93年8月12日縮刑假釋期滿
    執行完畢。甲○○再因竊盜、施用毒品、恐嚇、竊盜、施用
    毒品、竊盜案件，經臺灣臺中地方法院先後以93年度沙簡字
    第625號、94年度訴緝字第209號、94年度易字第162號、94
    年度沙簡字第100號、94年度沙簡字第395號、94年度易字第
    2308號判決各處有期徒刑5月、1年、1年10月、5月、5月、8
    月確定，前開案件由臺灣臺中地方法院以96年度聲減字第
    2670號裁定減刑並定應執行刑有期徒刑2年6月確定，於97年
    7月1日執行完畢。甲○○又因公共危險案件，經臺灣臺中地
    方法院以97年度沙交簡字第800號判決處有期徒刑3月確定，
    及因施用毒品案件，經最高法院以98年度台上字第2914號判
    決處有期徒刑9月確定，前開案件由臺灣臺中地方法院以98
    年度聲字第2760號裁定定應執行刑有期徒刑10月確定，於99
    年1月6日縮刑期滿執行完畢。詎甲○○仍不知悔改，復於99
    年3月20日或21日下午某時許，在臺中市○○○○道下，點
    菸施用第1級毒品海洛因1次。嗣於99年3月23日上午8時50分
    許，因在彰化縣二林鎮○○路後厝幹82號電桿前發生車禍，
    經財團法人彰化基督教醫院二林分院採集血液檢驗，發現血
    液中呈鴉片類陽性反應，始為警查獲。
  (二)案經彰化縣警察局芳苑分局報告臺灣彰化地方法院檢察署檢
    察官偵查起訴。
二證據：
  (一)被告甲○○於本院坦承不諱之自白。
  (二)卷附之藥物及毒物檢驗報告單。
三論罪科刑：
  (一)按92年7月9日修正之毒品危害防制條例刪除二犯及三犯之規
    定，一改修法前繁雜之處遇程序，僅將施用毒品者簡化區分
    為初犯、再犯，並認施用毒品者係屬病患性犯人，以觀察、
    勒戒戒除其身癮，並以強制戒治去除其心癮。經觀察、勒戒
    或強制戒治執行完畢釋放後，若係5年後再犯該條例第10條
    施用毒品罪者，與同條例第20條第1項、第2項關於「初犯」
    之處理方式相同，檢察官應先聲請法院裁定令被告入勒戒處
    所觀察、勒戒，並視有無繼續施用毒品傾向，決定應予釋放
    、為不起訴之處分，或應聲請法院裁定令入勒戒處所強制戒
    治；若係5年內「再犯」同條例第10條施用毒品罪者，依同
    條例第23條第2項規定，檢察官則應依法追訴。觀諸該條例
    第20條第3項之修正理由謂，「觀察、勒戒或強制戒治5年後
    再犯者，顯見前所實施之觀察、勒戒或強制戒治已足以遮斷
    其施用毒品之癮，為期自新及協助其戒除毒癮，對此5年後
    再犯者，爰明定仍適用初犯之規定，先經觀察、勒戒、強制
    戒治之程序」，及同條例第23條第2項之修正理由謂，「為
    配合簡化施用毒品犯之刑事處遇程序，並鑑於經觀察、勒戒
    或強制戒治執行完畢釋放後5年內再犯者，其再犯率甚高，
    原據以實施之觀察、勒戒及強制戒治既已無法收其實效，自
    應施以刑事處遇」，顯然如施用毒品者係前經觀察、勒戒或
    強制戒治等治療程序執行完畢5年後，始再施用毒品之「初
    犯」，因前所執行之觀察、勒戒或強制戒治已足收戒除毒癮
    之效，自應重新執行觀察、勒戒或強制戒治等治療程序，並
    於治療程序執行完畢後，由檢察官為不起訴處分，毋庸對之
    追訴處罰；反之，在「再犯」之情形，因其先前所為治療程
    序顯未能收戒斷毒癮之效，且考量施用毒品者之再犯率偏高
    ，乃簡化其刑事處遇程序，而逕予追訴處罰，不再施以治療
    程序。參酌上開立法理由，修正毒品危害防制條例就施用毒
    品者，祇於「初犯」及「5年後再犯」二種情形，有其追訴
    條件之限制，即須於初犯經觀察、勒戒或強制戒治釋放後，
    5年內均無施用毒品之行為，始能認其前所實施之觀察、勒
    戒或強制戒治已足遮斷毒癮，而得於5年後再犯時，再予適
    用初犯之規定，重行觀察、勒戒等程序。倘5年內已經再犯
    ，被依法追訴處罰，縱其第3次（或第3次以上）施用毒品之
    時間在初犯釋放5年以後，即與「5年後再犯」之情形有別，
    且因已於「5年內再犯」，顯見其再犯率甚高，原實施觀察
    、勒戒或強制戒治，已無法收其實效，而無5年戒斷期之存
    在，自無再經觀察、勒戒及強制戒治之必要，應由檢察官逕
    行起訴，始符新法修正之本旨。至於第3次（或第3次以上）
    施用毒品之時間，是否宜有期間限制？以多久為適宜？則分
    屬刑事政策、專門醫學之範圍，非審判機關所能決定，有待
    循立法途徑解決。查被告曾因施用毒品案件，經臺灣臺中地
    方法院以88年度毒聲字第1612號裁定令入戒治處所強制戒治
    1年，再由該院裁定停止戒治，於88年11月26日釋放，所餘
    戒治期間付保護管束，至89年2月27日執行完畢，並由該院
    以88年度易字第1264號判決處有期徒刑4月確定；另因竊盜
    案件，經本院以87年度易字第826號判決處有期徒刑10月確
    定，及因贓物案件，經本院以88年度彰簡字第19號判決處有
    期徒刑3月確定，又因違反槍砲彈藥刀械管制條例案件，經
    臺灣高等法院臺中分院以88年度上訴字第1381號判決處有期
    徒刑3月，併科罰金1萬元確定，前開案件由臺灣高等法院臺
    中分院以88年度聲字第847號裁定就有期徒刑部分定應執行
    刑有期徒刑1年6月確定，於93年8月12日縮刑假釋期滿執行
    完畢。被告再因竊盜、施用毒品、恐嚇、竊盜、施用毒品、
    竊盜案件，經臺灣臺中地方法院先後以93年度沙簡字第625
    號、94年度訴緝字第209號、94年度易字第162號、94年度沙
    簡字第100號、94年度沙簡字第395號、94年度易字第2308號
    判決各處有期徒刑5月、1年、1年10月、5月、5月、8 月確
    定，前開案件由臺灣臺中地方法院以96年度聲減字第2670號
    裁定減刑並定應執行刑有期徒刑2年6月確定，於97年7月1日
    執行完畢。被告又因公共危險案件，經臺灣臺中地方法院以
    97年度沙交簡字第800號判決處有期徒刑3月確定，及因施用
    毒品案件，經最高法院以98年度台上字第2914號判決處有期
    徒刑9月確定，前開案件由臺灣臺中地方法院以98年度聲字
    第2760號裁定定應執行刑有期徒刑10月確定，於99年1月6日
    縮刑期滿執行完畢，此有臺灣高等法院被告前案紀錄表在卷
    可按，依首開說明，被告雖於強制戒治執行完畢釋放後已逾
    5年，本案所犯施用毒品行為仍應依法論科。
  (二)按海洛因屬毒品危害防制條例第2條第2項第1款所定之第1級
    毒品。被告施用第1級毒品海洛因1次，核其所為，係犯該條
    例第10條第1項之罪。被告施用毒品前持有毒品之低度行為
    ，應為施用之高度行為所吸收，不另論罪。被告前科已如前
    述，其受有期徒刑之執行完畢，5年內故意再犯本案有期徒
    刑以上之罪，為累犯，應依刑法第47條第1項規定加重其刑
    。爰審酌被告素行欠佳，前曾施用毒品，未思悔改，缺乏禁
    絕毒害決心，惟所犯係戕害自身健康，尚未危害他人，於本
    院審理中坦承犯行，態度良好及其他一切情狀，量處如主文
    所示之刑，以資懲儆。
  (三)如不服本判決，得於判決送達後10日內向本院提出上訴狀，
    上訴於上級法院（應敘述具體理由，並附繕本，上訴狀勿逕
    送上級法院）。
  (四)依刑事訴訟法第273條之1第1項、第299條第1項前段，毒品
    危害防制條例第10條第1項，刑法第11條、第47條第1項，判
    決如主文。
本案經檢察官林子翔到庭執行職務。
中    華    民    國    99    年    6     月    10    日
                  刑事第八庭        法  官    廖政勝
以上正本證明與原本無異。
中    華    民    國    99    年    6     月    10    日
                                    書記官    莊何江
附錄：
毒品危害防制條例第10條第1項
施用第一級毒品者，處 6 月以上 5 年以下有期徒刑。

司法院資訊處製作；財團法人民間司法改革基金會備份。
